【裁判字號】    99,交易,270
【裁判日期】    990831
【裁判案由】    過失傷害
【裁判全文】
臺灣板橋地方法院刑事判決             99年度交易字第270號
公  訴  人  臺灣板橋地方法院檢察署檢察官
被      告  丙○○
上列被告因過失傷害案件，經檢察官提起公訴（98年度偵字第22
568 號），本院判決如下：
    主  文
丙○○犯業務過失傷害罪，處拘役肆拾日，如易科罰金以新臺幣
壹仟元折算壹日。
    事  實
一、丙○○係計程車司機，為從事駕駛業務之人，其於民國98年
    3 月13日上午7 時30分許，駕駛車號3L-646號營業小客車，
    自其臺北縣樹林市○○街19巷2 弄8 號住處門前，沿其住處
    社區○○○街19巷2 弄道路倒車行駛，欲倒車至該巷弄道路
    口地下停車場車道出口處，向右後方倒車後，再迴車向前駛
    出其社區○巷弄路口往新興街19巷道路方向行駛，外出載客
    營業，詎其在上開社區巷弄倒車行駛至地下停車場車道出口
    處時，本應注意汽車倒車時，應顯示倒車燈光或手勢後，謹
    慎緩慢後倒，並應注意其他車輛及行人，而依當時之情況，
    並無不能注意之情事，竟疏未注意，仍貿然向右後方倒車行
    駛，適有乙○○騎乘騎乘車號A3N-905 號重型機車，後載其
    女甲○○（國小六年級學童），自該地下停車場車道駛出，
    即遭丙○○駕駛之營業小客車右後方保險桿撞及乙○○騎乘
    之機車右前側車身，並擠壓夾及乙○○之右小腿，致乙○○
    人車向左倒地，因此受有右脛骨線性骨折之傷害，其女甲○○則於乙○○機車尚未倒地前趁隙下車，幸未受傷。丙○○
    肇事後即先駕車將乙○○送醫治療，並於犯罪未被有偵查權
    之機關或公務員發覺前報案，於警據報前往現場處理時，在
    場並當場承認為肇事人而自首。
二、案經丙○○自首、乙○○訴由臺北縣政府警察局樹林分局報
    請臺灣板橋地方法院檢察署檢察官偵查起訴。
    理  由
一、訊據被告丙○○矢口否認有上開業務過失傷害之犯行，辯稱
    ：伊當時倒車至地下停車場出口時，因前方巷口有車輛進來
    ，伊車即暫停該處，並無續行倒車撞到告訴人乙○○騎乘之
    機車，是告訴人騎車至地下停車場車道出口時自行滑倒受傷
    ，與伊無關，伊並無過失云云。惟查：
    (一)上揭犯罪事實，業據告訴人乙○○於警詢、偵查中指訴：
      當時伊騎機車從地下停車場彎道上來，被告丙○○所駕上
      開營業小客車於上開時地從伊右前方側面倒車過來，伊即
      停在被告車子右後方斜坡上，但被告還一直倒車，結果該
      車右後方車尾撞到伊機車右前側，伊先用腳撐住機車，讓
      伊女兒甲○○下車，之後伊撐不住機車就倒了，伊機車向
      左倒地後，被告車輛還有向後擠壓，伊右腳被被告計程車
      保險桿夾在與伊機車腳踏墊中間，致伊右腳線性骨折受傷
      等語明確（見偵查卷10至11頁、57至59頁、64頁，上開告
      訴人於警詢、偵查中未具結之陳述，未經被告於審理時爭
      執其證據能力，依刑事訴訟法第159 條之5 規定，得為證
      據），並經證人甲○○於偵查、審理時證稱：伊於上開時
      地搭乘伊父乙○○騎乘之機車，自地下停車場之斜坡上來
      時，右前方突有一輛計程車在倒車靠過來，伊父機車有退
      後一點，但該計程車仍一直靠過來，然後該計程車之右後
      方保險桿就撞到伊父機車前半部，機車被撞到快倒前，伊
      父有用腳撐住地面叫伊下車，伊下車後伊父機車就往左邊
      倒地，伊看到伊父右腳夾在計程車與機車中間等語屬實（
      見偵查卷62至63頁、本院99年8 月18日審判筆錄3 至8 頁
      ），且有警方製作之道路交通事故調查報告表、現場圖、
      現場及肇事車輛車損痕跡照片、本院99年7 月22日勘驗筆
      錄及所附現場圖、照片等在卷可資佐證。被告雖辯稱上開
      意旨云云，惟查，被告於肇事當日在現場由警員製作談話
      紀錄表時，即曾供認其車後方車尾有與告訴人機車車頭碰
      撞等語明確（見偵查卷3 頁），核與告訴人於肇事當日在
      其住處由警員製作談話紀錄表所述碰撞情節相符（見偵查
      卷8 頁），另依告訴人於警詢指陳其車遭被告車輛撞擊後
      ，其機車受有右前車燈凹陷之損壞，其個人則受有右腳（
      脛骨）線性骨折新成傷之傷害，亦有偵查卷附之車損照片
      、亞東紀念醫院診斷證明書及該院98年9 月8 日亞歷字第
      0986410534號函等附卷可稽（見偵查卷10至11頁、26頁）
      ，核諸告訴人機車於本件案發時係向左倒地，如有造成機
      車或告訴人傷害，依理亦應係於機車左側或告訴人左側身
      體部位，足見上述告訴人機車之右前車燈凹陷車損、右腳
      脛骨線性骨折，顯應係有遭被告車輛撞擊後所造成，較屬
      合理，是告訴人及證人甲○○上開指證被告車輛有撞擊告
      訴人機車之情，應較為可採，從而被告上開所辯其車並未
      撞擊告訴人機車云云，應係其事後卸責之詞，自不足取。
    (二)按汽車倒車時，應顯示倒車燈光或手勢後，謹慎緩慢後倒
      ，並應注意其他車輛及行人，道路交通安全規則第110 條
      第2 款定有明文，被告既考領有職業駕駛執照，當熟知上
      開規定，其於上揭時地駕駛車輛倒車，應注意能注意而不
      注意上開規定，以致肇事，被告之行為自有過失。此外，
      告訴人乙○○因被告過失肇事致受有上揭傷害，亦有上開
      亞東紀念醫院出具之診斷證明書及該院98年9 月8 日亞歷
      字第0986410534號函等附卷可稽，被告過失行為與告訴人
      之傷害間復具有相當因果關係。
    綜上所述，本件事證已臻明確，被告犯行堪以認定，應予依
    法論科。
二、核被告丙○○係計程車司機，為從事駕駛業務之人，其因倒
    車過失肇事致告訴人受有傷害，所為係犯刑法第284 條第2
    項前段之業務過失傷害罪。又被告肇事後於犯罪未被有偵查
    權之機關或公務員發覺前報案，於警據報前往現場處理時，
    在場並當場承認為肇事人而自首，此有臺北縣政府警察局樹
    林分局道路交通事故肇事人自首情形紀錄表在卷可稽，雖其
    否認對本件車禍事故發生有過失，惟其本件行為是否構成犯
    罪，尚須由法院審究認定，非僅憑其承認與否而予確定，其
    既已向警察機關報告車禍之事實，即顯有願接受裁判之意，
    仍應認其對本件犯罪已有自首（參見臺灣高等法院71年1 月
    1 日法律座談會研討意見），衡其本件肇事情節，應依自首
    之規定減輕其刑。爰審酌被告本件過失之程度、對告訴人所
    生之危害、犯罪後之態度及尚未與告訴人達成民事賠償和解
    等一切情狀，量處如主文所示之刑，併諭知易科罰金之折算
    標準。
據上論斷，應依刑事訴訟法第299 條第1 項前段，刑法第284 條
第2 項前段、第62條前段、第41條第1 項前段，刑法施行法第1
條之1 第1 項、第2 項前段，判決如主文。
本案經檢察官李超偉到庭執行職務
中    華    民    國    99    年    8     月    31    日
                        交通法庭  法  官  彭全曄
以上正本證明與原本無異。
如不服本判決應於收受送達後十日內向本院提出上訴書狀，並應
敘述具體理由；其未敘述上訴理由者，應於上訴期間屆滿後二十
日內向本院補提理由書（均須按他造當事人之人數附繕本）「切
勿逕送上級法院」。
                                  書記官  莊川億
中    華    民    國    99    年    9     月    1     日
附錄本案論罪科刑法條全文：
刑法第284條
  因過失傷害人者，處六月以下有期徒刑、拘役或五百元以下罰
金，致重傷者，處一年以下有期徒刑、拘役或五百元以下罰金。
  從事業務之人，因業務上之過失傷害人者，處一年以下有期徒
刑、拘役或一千元以下罰金，致重傷者，處三年以下有期徒刑、
拘役或二千元以下罰金。

司法院資訊處製作；財團法人民間司法改革基金會備份。
